【裁判字號】    98,交聲,364
【裁判日期】    981130
【裁判案由】    違反道路交通管理處罰條例聲明異議
【裁判全文】
臺灣基隆地方法院交通事件裁定         98年度交聲字第364號
原處分機關 臺北市交通事件裁決所
異 議 人
即受處分人 甲○○
上列受處分人因違反道路交通管理處罰條例案件，對於臺北市交
通事件裁決所民國98年10月12日所為之處分（原處分案號：北市
裁罰字第裁22-RB0000000號），聲明異議，本院裁定如下：
主  文
原處分撤銷。
甲○○不罰。
理  由
一、原處分意旨略以：聲明異議人即受處分人（下稱異議人）甲
    ○○於民國98年8 月14日下午1 時25分許，駕駛其所有車號
    8C-0698 號自用一般小客車，行經基隆市○○路與德安路之
    設有燈光號誌管制之交岔路口，違規闖紅燈，經基隆市警察
    局第四分局中華路派出所（下稱舉發單位）值勤員警攔停異
    議人所駕駛之車輛，以異議人有違反道路交通管理處罰條例
    第53條第1 項規定之行為，當場掣單舉發（基隆市警察局98
    年8 月14日基警交字第RB0000000 號）。嗣異議人於應到案
    日期前，向臺北市交通事件裁決所（下稱原處分機關）提起
    申訴，原處分機關函請舉發單位調查結果，仍認異議人有上
    開違規行為，乃依前揭道路交通管理處罰條例第53條第1 項
    、第63條第1 項第3 款（裁決書漏載第1 項第3 款）及違反
    道路交通管理事件統一裁罰基準及處理細則第41條、第43條
    、第44條及第67條等規定，於98年10月12日以北市裁罰字第
    裁22-RB0000000號裁決書裁處異議人罰鍰新臺幣（下同）2,
    700 元，並記違規點數3 點。
二、異議意旨略以：異議人確有於前揭時、地，駕駛上開車輛，
    行經基隆市○○路與德安路之交叉口，惟伊當時見復興路向
    北之號誌燈確實為綠燈才通過，並無如舉發員警所稱闖紅燈
    之違規情事存在；又舉發單位亦無提供違規採證照片可資證
    明，僅以目視即認定有闖紅燈之違規，實不符公平正義原則
    ；復該路段號誌燈於轉換時並未給予駕駛人足夠時間反應，
    其號誌燈設置欠缺妥適，爰依法提出異議等語。
三、按交通法庭認為聲明異議有理由或聲明異議雖無理由而原處
    分不當或違法者，應以裁定將原處分經聲明異議部分撤銷，
    並自為裁定，乃道路交通案件處理辦法第20條本文所明定。
    又按犯罪事實應依證據認定之，無證據不得認定犯罪事實，
    刑事訴訟法第154 條第2 項定有明文；而認定犯罪事實所憑
    之證據，雖不以直接證據為限，間接證據亦包括在內，然而
    無論直接證據或間接證據，其為訴訟上之證明，須於通常一
    般之人均不致有所懷疑，而得確信其為真實之程度者，始得
    據為有罪之認定，倘其證明尚未達此一程度，而有合理之懷
    疑存在，無從使事實審法院得為有罪之確信時，法院即應為
    諭知被告無罪之判決，此有最高法院76年度臺上字第4986號
    著有判例可資參照。從而，法院於審理行為人違反道路交通
    管理處罰條例案件，當踐行完畢調查證據之程序後，為事實
    之認定時如就原處分機關所認定之行為人違規之事實仍有合
    理之訴訟上懷疑，而無法百分之百確信行為人確有該當於道
    路交通管理處罰條例各該處罰條文之構成要件事實時，此際
    即應依訴訟上之待證事實「倘有懷疑，則從被告之利益作解
    釋」之證據法則，作對受處分人有利之認定。
四、本件原處分機關認異議人涉有前揭闖紅燈之違規行為，係以
    基隆市警察局第四分局舉發違反道路交通管理事件通知單及
    舉發員警當場目擊為其論據，惟異議人仍堅詞否認有前揭之
    違規行為。經查：證人即舉發員警呂志展雖於本院訊問時固
    具結證稱：「案發當天我們站在臨檢點，看到路口復興路的
    紅燈亮了，德安路往復興路的用路人開始通行，發現8C-069
    8 闖紅燈，我才攔停，從員警的臨檢點可以分辨出復興路紅
    燈後車輛究竟是從德安路依紅燈號誌左彎復興路或復興路紅
    燈車輛由復興路闖紅燈直行復興路」、「當天以異議人的動
    線，德安路往復興路的號誌經轉為綠燈，不可能復興路上的
    號誌還是綠燈。異議人曾經向警方要求提供違規事證，我有
    重回現場調閱路口監視器，但路口的監視器僅拍攝到行車狀
    況，鏡頭沒有一併帶到路口的紅綠燈」等語（見本院98年11
    月6 日上午10時訊問筆錄第3 頁）。然本件證人呂志展為舉
    發本件違規之員警，其就本身親身經歷之舉發經過所為之證
    述，屬本件重要且唯一之證據方法，惟證人呂志展就本件舉
    發過程，僅以其見復興路的紅燈已亮，德安路往復興路的用
    路人開始通行，即認定異議人有闖紅燈之違規行為，其係為
    證人呂志展所推測，並非親眼目賭；又經舉發員警調閱該路
    口監視器，僅拍攝到行車狀況，並無法顯示當時號誌燈是否
    呈現紅燈，則異議人是否有舉發通知單上所載之前揭違規行
    為，自有疑義；再則，黃、紅燈號間轉換之時間復甚短暫，
    異議人於上開時、地駕駛該車輛超越基隆市○○路276 號前
    方號誌燈之停止線時，該路口號誌是否為黃燈或已經變換紅
    燈管制，顯非無疑，實有造成誤判之可能。是本件依現存卷
    內所有證據及所得採用之調查證據方法，對於異議人是否有
    違規事實均無法查明佐證，無從為明確之認定，從而本於前
    揭對「事實真偽有懷疑時，應將利益歸於被告之法則（罪疑
    唯輕法則）」，即應作對異議人有利之認定。
五、綜上所述，本件依現存卷證資料及所得採用之調查證據方法
    ，並不足以證明異議人有於上開時地，駕駛上開自用一般小
    客車行經有燈光號誌管制交岔路口之闖紅燈違規行為。從而
    ，原處分機關認異議人有上開之闖紅燈違規行為，而依道路
    交通管理處罰條例第53條第1 項、第63條第1 項第3 款之規
    定，裁處異議人2,700 元，並記違規點數3 點，即難認允當
    。本件異議人之異議為有理由，爰將原處分撤銷，並由本院
    另為異議人不罰之諭知。
據上論斷，應依道路交通案件處理辦法第20條，裁定如主文。
中    華    民    國    98    年    11    月    30    日
                              交通法庭 法  官  何怡穎
以上正本證明與原本無異。
對於本件裁定如有不服，應於送達後5 日內，向本院提出抗告書
狀，敘述抗告之理由，抗告於臺灣高等法院。
中    華    民    國    98    年    11    月    30    日
                                       書記官  鄭梅君


司法院資訊處製作；財團法人民間司法改革基金會備份。
